【裁判字號】    97,重訴,10
【裁判日期】    970521
【裁判案由】    違反槍砲彈藥刀械管制條例等
【裁判全文】
臺灣桃園地方法院刑事判決              97年度重訴字第10號
公  訴  人  臺灣桃園地方法院檢察署檢察官
被      告  甲○○
                    （現在臺灣臺東監獄東成分監另案執行中
指定辯護人  本院公設辯護人  彭詩雯
上列被告因違反槍砲彈藥刀械管制條例案件，經檢察官提起公訴
（96年度偵字第2026號、96年度偵字第7133號），本院判決如下
：
    主  文
甲○○未經許可，製造爆裂物，處有期徒刑柒年貳月，併科罰金
新臺幣壹拾萬元，罰金如易服勞役，以新臺幣貳仟元折算壹日。
    事  實
一、甲○○明知爆裂物係業經槍砲彈藥刀械管制條例公告列為管
    制物品，非經主管機關許可不得製造，竟於民國96年2 月間
    某日，在桃園縣八德市大湳某雜貨店購得大龍炮8 個後，於
    96 年3月間某日，在其位於桃園縣八德市○○路238 巷28之
    2 號住處，以小石頭包覆其中1 個大龍炮，於中心處插入1
    小塑膠管，並以塑膠帶包裹住石頭及大龍炮，而製造具有殺
    傷力之爆裂物1 個。嗣於96年3 月27日晚上11時30分許，經
    員警在桃園縣八德市○○路238 巷28號前查獲其騎乘掛有遭
    竊車牌號碼NLO- 541號機車（有關竊盜部分，本案已另為審
    結），並搜索其位在桃園縣八德市○○路238 巷28之2 號住
    處而扣得上開爆裂物1 枚，始查悉上情。
二、案經桃園縣政府警察局八德分局報請臺灣桃園地方法院檢察
    署檢察官呈請臺灣高等法院檢察署檢察長令轉由臺灣臺東地
    方法院檢察署檢察官偵查起訴，再經臺灣臺東地方法院裁定
    移轉本院管轄。
    理  由
壹、證據能力部分：
一、按被告以外之人於審判外之言詞或書面陳述，除法律有規定
    者外，不得作為證據，刑事訴訟法第159 條第1 項定有明文
    。次按「法院或檢察官得囑託醫院、學校或其他相當之機關
    、團體為鑑定，或審查他人之鑑定」、「鑑定之經過及其結
    果，應命鑑定人以言詞或書面報告。」，刑事訴訟法第206
    條第1 項、第208 條第1 項前段定有明文。卷附內政部警政
    署刑事警察局（下稱刑事警察局）96年5 月18日刑偵五字第
    0960075041號鑑驗通知書，係臺灣桃園地方法院檢察署檢察
    官依上揭刑事訴訟法第208 條之規定囑託機關、團體所為之
    鑑定，而上開鑑定報告，即屬依刑事訴訟法第206 條第1 項
    之規定所出具之書面鑑定報告，該鑑定意見書雖係被告以外
    之人於審判外之陳述，然既屬依上揭刑事訴訟法之規定所提
    出之書面鑑定報告，即合於同法第159 條第1 項規定所稱「
    法律有規定者」有證據能力之情形，故本院自得採為審酌之
    證據。
貳、實體部分：
一、上揭犯罪事實，業據被告甲○○於本院審理時坦承不諱，且
    有搜索扣押筆錄、扣押物品目錄表及照片在卷可稽，並有扣
    案之爆裂物1 枚可按。且本案扣案之爆裂物經送鑑定結果：
    編號A 係利用直徑48mm（內徑40mm）、高140mm 圓柱體爆竹
    製成，外部以透明膠帶捆綁數顆石塊，重約320g，爆引自管
    口拉出，中心處嵌入1 個小塑膠管，經點火產生大量煙火及
    爆炸，並且造成測試用紙箱多處射穿口，認具殺傷力，此有
    內政部警政署刑事警察局96年5 月18日刑偵五字第09600750
    41號鑑驗通知書1 份、鑑定過程照片在卷可稽（見96年度偵
    字第7133號偵查卷第156 頁、本院97年度重訴字第10號卷第
    92頁至第108 頁）。又證人即本案扣案爆裂物之鑑定人乙○
    ○於本院審理時具結證稱：本案送鑑有4 顆爆裂物，分別編
    號為A 、B 、C 、D ，其中B 、C 、D 從外觀上來看是市售
    的爆竹，經用X 光檢視其內部，並沒有發現經改變造的情形
    ，外觀也沒有發現其他改變造情形，由於是屬於市售一般爆
    竹，所以不列為是管制之爆裂物。至於編號A 的部分，直徑
    48mm，高140mm ，呈圓柱狀，重量約320g，外觀以膠帶綑綁
    一些石頭，中間有1 個小塑膠管，爆引由該小塑膠管牽引出
    來，由於外觀有這些石頭，所以我們認為有經過加工及變造
    ，我們就從事其殺傷力之鑑定，因其爆引不是很長，我們有
    加長爆引，是為了保護安全，之後我們做好防護措施，將這
    個改造過之爆竹製品放在防爆桶鑿空的部分，接著就點火引
    燃爆引，因要測試殺傷力，所以在爆裂物的四周圍有加1 個
    紙箱，後來爆裂物爆炸後，造成紙箱多處的射穿孔等語明確
    （見本院97年度重訴字第10號卷第81頁至第82頁），並有證
    人乙○○當庭庭呈之紙箱1 個可參。復經本院當庭勘驗鑑定
    經過光碟，勘驗結果：1.本次鑑定分為兩個階段，第一階段
    是在室內確認欲鑑定之客體，第二階段則移到室外做實際之
    引爆，引爆過程就如同證人乙○○當庭陳述之內容。2.引爆
    結果：紙箱完全變形，有多處的穿射孔。此有本院勘驗筆錄
    在卷可稽（見本院97年度重訴字第10號卷第83頁）。復證人
    乙○○於本院審理時證稱：殺傷力一般來說有4 種，第1 種
    為爆炸壓力、第2 種為光線、第3 種為溫度、第4 種為碎片
    ，用來做為判斷有無殺傷力之標準等語明確。又按所謂「爆
    裂物」，係指其物有爆發性具破壞力，可於瞬間將人及物殺
    傷或毀損而言，最高法院22年度上字第4131號著有判例可資
    參照。足認本案扣案之爆裂物1 枚確實具有殺傷力甚明。則
    本案被告所製造之前揭扣案物1 枚確為爆裂物無訛。被告之
    自白核與事實相符，應堪以採信。本案事證明確，應依法論
    科。
二、核被告所為，係犯槍砲彈藥刀械管制條例第7 條第1 項未經
    許可製造爆裂物罪。被告持有該爆裂物之低度行為為製造爆
    裂物之高度行為所吸收，不另論罪。爰審酌被告未經許可製
    造爆裂物而持有之，對社會治安具有潛在之危害非輕，本不
    宜寬貸，惟念其製造之爆裂物未用於非法之途，並無惡劣之
    動機，且扣案之爆裂物係以煙火類火藥製造，僅於近距離造
    成殺傷力，其威力與一般制式彈藥尚不能相提並論，又被告
    犯後坦承犯行，態度良好，暨其犯罪之手段、所生損害等一
    切情狀，量處如主文所示之刑，併就所宣告之罰金刑，考量
    其為高中肄業、目前無業，業據其供明在卷，念其因智識淺
    薄而觸法網，並無惡劣犯罪動機，惡性尚非重大及上開犯罪
    情節，諭知如主文所示易服勞役之折算標準。至扣案具殺傷
    力之爆裂物1 枚，業經送鑑定引爆，已因滅失而不再具殺傷
    力且已不存在，爰不併予宣告沒收，附此敘明。
據上論斷，應依刑事訴訟法第299 條第1 項前段，槍砲彈藥刀械
管制條例第7 條第1 項，刑法第11條前段、第42條第3 項，判決
如主文。
本案經檢察官柯博齡到庭執行職務。
中    華    民    國    97    年    5     月    21    日
                  刑事第五庭  審判長法  官  潘 政 宏
                                    法  官  吳 勇 毅
                                    法  官  陳 月 雯
以上正本證明與原本無異。
如不服本判決應於收受本判決後10日內向本院提出上訴書狀，並
應敘述具體理由，如未敘述上訴理由者，應於上訴期間屆滿後20
日內補提理由書狀於本院（均須按他造當事人之人數附繕本）「
切勿逕送上級法院」。
                                    書記官  王 峻 宏
中    華    民    國    97    年    5     月    22    日
附錄本案論罪科刑依據之法條：
槍砲彈藥刀械管制條例第7 條第1 項
未經許可，製造、販賣或運輸火砲、肩射武器、機關鎗、衝鋒槍
、卡柄槍、自動步槍、普通步槍、馬槍、手槍或各類砲彈、炸彈
、爆裂物者，處死刑、無期徒刑或7 年以上有期徒刑；處徒刑者
，併科新臺幣3 千萬元以下罰金。


司法院資訊處製作；財團法人民間司法改革基金會備份。
